【裁判字號】    97,交聲,3209
【裁判日期】    980123
【裁判案由】    違反道路交通管理處罰條例聲明異議
【裁判全文】
臺灣臺北地方法院交通事件裁定        97年度交聲字第3209號
原處分機關  臺北市交通事件裁決所
異  議  人
即受處分人  甲○○
上列異議人即受處分人因違反道路交通管理處罰條例案件，對於
臺北市交通事件裁決所於中華民國九十七年九月二十六日所為之
處分（北市裁催字第裁二二—Ｃ00000000號），聲明異
議，本院裁定如下：
    主  文
原處分撤銷。
甲○○不罰。
    理  由
一、本件原處分意旨略以：受處分人甲○○所有之ＴＥＵ—四二
    八號車牌已於民國九十六年十月二十五日辦理報廢在案，惟
    該車車體並未報廢而掛上ＱＳＥ—三四九之號牌，於九十七
    年六月二十四日由丁○○駕駛（原臺北市交通事件裁決所之
    案件移送書上誤載為「異議人騎乘」），於行經臺北縣三重
    市○○街與重陽路三段五巷口時，當場為臺北縣政府警察局
    三重分局光明派出所警員陳世峰攔查，並以其有「使用他車
    號牌」之違規行為，依道路交通管理處罰條例第十二條第一
    項第五款之規定逕行掣單舉發，並將通知單交由駕駛人丁○○簽收。迨受處分人於九十七年十月七日收到原處分機關於
    九十七年九月二十六日，依首揭道路交通管理處罰條例第十
    二條第一項第五款、第二項、違反道路交通管理事件統一裁
    罰基準及處理細則第四十三條、第四十四條暨違反道路交通
    管理事件統一裁罰基準表之規定，裁處受處分人罰鍰新臺幣
    （下同）一萬零八百元之裁決書後，受處分人即向原處分機
    關提出申訴。嗣經原處分機關函請舉發單位調查結果，仍認
    受處分人確有前開違規行為，受處分人乃據此聲明異議。
二、訊據受處分人固不否認有於前述時間，已將其所有前揭車輛
    之號牌報銷，惟以：伊於九十六年十月二十五日至士林監理
    站報廢一臺車號ＴＥＵ—四二八號機車，當日下午鄰居乙○○見伊機車業已報廢，願幫忙代為處理車體，伊便委由鄰居
    乙○○交付環保單位；然於九十七年十月八日卻收到罰單，
    伊遂詢問乙○○得知，鄰居乙○○將機車交由連旺車業公司
    處理，經伊詢問連旺車業公司負責人丙○○後始知，丙○○
    將該機車交由收破銅爛鐵的人。伊已依法向監理站繳交牌照
    並申請報廢，請相關單位詳查，還伊清白等語置辯。
三、經查：
（一）按道路交通管理處罰條例所規範之車輛，係指在道路上以
      原動機行駛之汽車（包括機器腳踏車）或以人力、獸力行
      駛之車輛，而道路交通安全規則所規範之「汽車」，係指
      在道路上不依軌道或電力架線而以原動機行駛之車輛（包
      含機器腳踏車），道路交通管理處罰條例第三條第八款、
      道路交通安全規則第二條第一項第一款分別定有明文。又
      汽車牌照借供他車使用或使用他車牌照行駛者，處汽車所
      有人三千六百元以上一萬零八百元以下罰鍰，並禁止其行
      駛，道路交通管理處罰條例第十二條第一項第五款亦有明
      文規定。
（二）次按法院受理交通事件，準用刑事訴訟法之規定，道路交
      通管理處罰條例第八十九條前段定有明文；又認定犯罪事
      實所憑之證據，雖不以直接證據為限，間接證據亦包括在
      內，然而無論直接證據或間接證據，其為訴訟上之證明，
      須於通常一般之人均不致有所懷疑，而得確信其為真實之
      程度者，始得據為有罪之認定，倘其證明尚未達到此一程
      度，而有合理之懷疑存在而無從使事實審法院得有罪之確
      信時，即應由法院為諭知被告無罪之判決，最高法院七十
      六年臺上字第四九八六號著有判例意旨可資參照。是法院
      於審理行為人違反道路交通管理處罰條例案件，於踐行調
      查證據程序後而為事實認定時，如就原處分機關所認定之
      行為人違規事實仍有合理之懷疑，而無法確信行為人確有
      該當於道路交通管理處罰條例所處罰條文之構成要件事實
      時，即應依照訴訟上之待證事實「倘有懷疑，則從被告之
      利益作解釋」（in dubi opro reo）之證據法則，作對受
      處分人有利之認定。
（三）本件車牌號碼ＴＥＵ—四二八號輕型機車原係受處分人所
      有，後因受處分人於九十六年十月二十五日將該車車牌繳
      回監理站註銷，並由證人乙○○將該車車體交予證人即進
      旺機車行之負責人丙○○處理，證人丙○○並將該車身送
      給案外人丁○○等情，業據證人乙○○於本院調查時具結
      證述：伊有幫甲○○處理機車事宜，因甲○○說已繳銷機
      車大牌，車體放在樓下很占空間，伊便得甲○○同意將該
      車推去丙○○之機車行，讓其處理等情屬實；核與證人丙○○於本院調查時證稱：伊有從乙○○處收取機車一輛，
      因已經報廢沒大牌而不能騎，伊放在店裡半年，後來看到
      收破銅爛鐵的人就送給他，他叫丁○○，因丁○○多年前
      曾跟伊買過機車等語相符；並有ＴＥＵ—四二八號輕型機
      車車牌繳銷予監理站之查詢資料、汽（機）車各項異動登
      記書各一份附卷可稽，是受處分人前開所言，應非虛妄，
      其所為辯解，尚非無據。準此，受處分人並未將「ＱＳＥ
      —三四九」之號牌掛上其所有之前開車體，亦無將其所有
      之前揭車體提供予他人使用等情，應堪認定。
四、綜上所述，原處分機關認定受處分人有使用他車牌照行駛之
    違規行為，而依道路交通管理處罰條例第十二條第一項第五
    款、第二項，違反道路交通管理事件統一裁罰基準及處理細
    則第四十三條、第四十四條及違反道路交通管理事件統一裁
    罰基準表之規定，裁處受處分人罰鍰一萬零八百元，尚難認
    為允洽，受處分人之異議為有理由，自應由本院將原處分撤
    銷，並改諭知受處分人不罰。
據上論斷，應依道路交通案件處理辦法第二十條前段，裁定如主
文。
中    華    民    國  九十八  年   一   月   二十三   日
                  臺灣臺北地方法院交通法庭
                      法      官  雷淑雯
上正本證明與原本無異。
如不服本裁定應於送達後五日內向本院提出抗告狀
                      書  記  官  胡詩唯
中    華    民    國  九十八  年   一   月   二十三   日


司法院資訊處製作；財團法人民間司法改革基金會備份。
